【裁判字號】    98,訴,2125
【裁判日期】    990128
【裁判案由】    偽造文書等
【裁判全文】
臺灣板橋地方法院刑事判決              98年度訴字第2125號
公  訴  人  臺灣板橋地方法院檢察署檢察官
被      告  乙○○
選任辯護人  梁裕勝律師
上列被告因偽造文書等案件，經檢察官提起公訴（97年度調偵字
第520 、902 號、98年度調偵字第214 號），本院判決如下：
    主    文
乙○○意圖為自己不法之所有，以詐術使人將本人之物交付，處
有期徒刑伍月，如易科罰金，以新臺幣壹仟元折算壹日。又意圖
為自己不法之所有，以詐術使人將本人之物交付，處有期徒刑伍
月，如易科罰金，以新臺幣壹仟元折算壹日。又意圖為自己不法
之所有，以詐術使人將本人之物交付，處有期徒刑伍月，如易科
罰金，以新臺幣壹仟元折算壹日。應執行有期徒刑壹年，如易科
罰金，以新臺幣壹仟元折算壹日。
    事    實
一、乙○○乃址設臺北縣板橋市○○路90號「車水馬龍汽車有限
    公司」負責人，以買賣、仲介中古汽車為業，竟先後為下列
    行為：
    (一)乙○○明知福特牌、西元2003年1 月出廠、銀色、引擎號
      碼為00000000X 、排氣量為1598cc、車號6110-JM 號自用
      小客車係不知情之楊順凱於民國96年7 月27日在彰泰安新
      聯合車輛拍賣會標得後，於96年8 月5 日以新臺幣（下同
      ）11萬元出售予不知情之吳錦順，吳錦順經由不知情之胡
      勝傑的介紹，再於96年10月3 日以14萬元出售予伊，且經
      由胡勝傑之告知，已明知該車前方曾遭撞擊而有多處焊接
      ，竟意圖為自己不法之所有，於民國96年10月4 日在上址
      隱瞞上開事實，向戊○○佯稱：該車車況正常云云，致戊○○陷於錯誤，與之簽訂買賣契約，並交付23萬元向乙○○購買該車，且完成過戶手續。嗣因戊○○旋將該車駛至
      福特汽車修理廠維修，發現該車曾遭重大撞擊而有多處焊
      接，始知受騙。
    (二)乙○○明知國瑞牌、西元2002年5 月出廠、白色、引擎號
      碼為IZZ0000000號、排氣量為1794㏄、車號為9673-TH 號
      （原領用155-LG號營業小客車車牌，現已改掛9201-TK 號
      自用小客車車牌）汽車原為計程車，竟意圖為自己不法之
      所有，於97年2 月29日在上址隱瞞上開事實，向甲○○佯
      稱：該車為一般車云云，致甲○○陷於錯誤，與之簽訂「
      新：中古汽車（委賣）合約書」，而以258,000 元向乙○○購買該車，並當場支付定金8 萬元，餘額另向和潤企業
      有限公司申貸支付。嗣甲○○於辦理汽車貸款對保時發現
      該車乃計程車改裝後，乃向監理站查詢，確認上開車輛原
      為計程車，始知受騙。
    (三)乙○○明知不知情之謝宏偉於97年6 月26日交付並委託出
      售之國瑞牌、西元2003年9 月出廠、淺棕色、引擎號碼為
      IZZ0000000號、排氣量為1794㏄、車號1263-VG 號（原領
      用116- MB 號營業小客車車牌）汽車原為計程車，且原領
      116-MB號車牌已經繳銷，尚未領得新牌，竟意圖為自己不
      法之所有，為隱瞞上開事實，於97年6 月27日15時許在上
      址擅將車號3711-DB 號自用小客車車牌懸掛該車供丁○○
      檢視，並對其佯稱：該車為一般車云云，致丁○○陷於錯
      誤，與之簽訂「新：中古汽車（委賣）合約書」，而交付
      295,000 元向乙○○購買該車，乙○○同日完成過戶手續
      並另得新牌（即1263-VG 號）後始交車。嗣丁○○於向監
      理站查詢後，確認上開車輛原係計程車，始知受騙。
二、案經甲○○訴請臺灣板橋地方法院檢察署檢察官及臺北縣政
    府警察局板橋分局報請同署檢察官偵查後起訴。
    理    由
壹、有罪部分：
一、上開犯罪事實，業據被告於本院準備程序及審理時自白不諱
    ，核與證人戊○○、甲○○、丁○○於警詢時所言及偵訊時
    具結所言、證人楊順凱、吳錦順、胡勝傑、謝宏偉、戴光輝
    （按謝光輝乃謝宏偉所經營「盛達汽車商行」之修理師傅）
    於偵訊時具結所言（以上8 人於警詢或偵訊所言雖均屬被告
    以外之人於審判外所為陳述，但因被告及辯護人均已表明同
    意該等證據方法作為本案證據，且本院審酌該言詞陳述作成
    之情況後，認均適合作為本案證據，依刑事訴訟法第159 條
    之5 第1 項，當具證據能力）相符，並有6110-JM 號汽車行
    照、被告名片、汽車過戶申請登記書、維修車歷、檢查時所
    拍照片（97年度偵字卷第8996號卷第15至17、19至24頁）、
    彰泰安新聯合車輛拍賣會汽車拍賣公告、被告與吳錦順所簽
    「新：中古汽車（委賣）合約書」、汽車車籍、異動歷史、
    車主、領牌歷史查詢資料、和潤企業股份有限公司97年11月
    6 日函及所附汽車過戶申請登記書、汽車新領牌照登記書及
    拍賣記錄（97年度調偵字卷第520 號卷第18、19、28至36頁
    ）【以上為前揭犯罪事實第一(一)段戊○○部分之證據】；交
    通部公路總局臺中區監理所彰化監理站97年11月7 日函及所
    附汽車車籍查詢資料、交通部公路總局臺北區監理所97年11
    月20日函及所附9201-TK （換牌前為9673-TH 、762-NE、15
    5-LG）之申領牌照、過戶相關資料、臺北市監理處97年11月
    21日函及所附440-CF（重領後為762- NE 、再重領為9673-T
    H ）號車領牌登記書及車主身分證明文件（97年度調偵字卷
    第902 號卷第10、11、14至36、37至40頁）、被告與甲○○
    所簽「新：中古汽車（委賣）合約書」（97年度他字卷第
    2217號卷第4 頁）【以上為前揭犯罪事實第一(二)段甲○○部
      分之證據】；被告與丁○○所簽「新：中古汽車（委賣）
    合約書」、交通部公路總局嘉義區監理所雲林監理站97年11
    月14日函及所附1263-VG 汽車車籍及車主資料、國都汽車股
    份有限公司工作傳票、丁○○所提出車水馬龍汽車有限公司
    之售車網頁列印資料、1263-VG 號汽車儀表板照片3 張（97
    年度偵字第26623 號卷第6 、7 、19至22、24、32至47、49
    頁）【以上為前揭犯罪事實第一(三)段丁○○部分之證據】附
    卷可稽，足徵被告前開自白應與事實相符，堪可採信。本案
    事證明確，被告犯行堪以認定。
二、核被告前揭犯罪事實第一(一)、(二)、(三)段所為，均係犯刑法第
    339 條第1 項之詐欺取財罪。其所為3 次詐欺取財犯行之犯
    罪時間、出售汽車及被害人均有不同，顯係分別基於個別犯
    意所為，應予分論併罰。次查被告於97年7 月2 日在桃園縣
    中壢市○○路162 號「桃苗豐田汽車公司」，隱瞞實際里程
    數較該車里程表多出6 萬多公里之方法，佯稱該車里程數絕
    無調動云云，致楊凱勝陷於錯誤，而以324,970 元購買該車
    ，涉犯詐欺取財犯行，經臺灣桃園地方法院於98年5 月22日
    以98年度審簡字第197 號判處有期徒刑5 月，如易科罰金，
    以1 千元折算1 日，緩刑2 年，並應於緩刑期間內給付楊凱
    勝15萬元，98年6 月29日確定，有前揭判決書及臺灣高等法
    院被告前案紀錄表在卷可查，此於本案雖不構成累犯，但仍
    應列為被告素行之量刑參考，兼衡被告犯罪之動機目的，智
    識程度，詐欺犯罪對被害人所生危害程度，犯後已坦承有詐
    欺犯行，並與戊○○、甲○○、丁○○達成和解並實際賠償
    其損失，態度良好等一切情狀，分別量處如主文所示之刑，
    並定其應執行之刑及如易科罰金之折算標準。
貳、不另為無罪諭知部分：
一、公訴意旨雖另略認：被告乙○○為拉抬6110-JM 號價格，竟
    將該車之里程數由82,530公里變造為38,298公里；另其為隱
    匿1263-VG 號汽車原作為營業使用，竟於97年6 月27日15時
    許，擅自在上址變動該車里程數（變更後之里程數為63,348
    公里，惟該車於93年回廠保養時之里程數已為86,457公里）
    ，因認被告此部分所為係犯刑法第220 條、第210 條、第21
    6 條之行使偽造準文書罪等語（詳參本院卷第83頁反面公訴
    檢察官於本院98年9 月28日審理時之陳述）。
二、按犯罪事實，應依證據認定之，無證據不得認定犯罪事實，
    又不能證明被告犯罪者，應諭知無罪之判決，刑事訴訟法第
    154 條第2 項、第301 條第1 項分別定有明文。又認定不利
    於被告之事實，須依積極證據，苟積極證據不足為不利於被
    告事實之認定時，即應為有利於被告之認定，更不必有何有
    利之證據。又認定犯罪事實所憑之證據，雖不以直接證據為
    限，間接證據亦包括在內，然而無論直接或間接證據，其為
    訴訟上之證明，須達於通常一般人均不致有所懷疑，而得確
    信其為真實之程度，始得據為有罪之認定（最高法院30年上
    字第816 號及76年臺上字第4986號判例參照）。
三、本案公訴人認定被告涉犯前述2 次變動里程數之行使準私文
    書犯行，係以：(一)被害人戊○○、丁○○於警、偵訊時之陳
    述、(二)證人楊順凱、吳錦順、胡勝傑、謝宏偉、戴光輝於偵
    訊時具結所言、(三)6110-JM 號汽車之維修車歷及戊○○購得
    後回廠檢查時所拍照片、(四)國都汽車股份有限公司關於1263
    -VG 號汽車之工作傳票及1263-VG 號汽車儀表板照片3 張照
    片，為其主要論據，惟被告自始至終均否認有何變動該2 汽
    車里程數之行為，且查：
    (一)證人戊○○、丁○○、楊順凱、吳錦順、胡勝傑、謝宏偉
      及戴光輝均係消極否認有變動里程數之行為，並未明確指
      訴該2 汽車里程數確為被告所變更。其次，依6110-JM 號
      汽車之維修車歷（97年度偵字第8996號卷第17頁），僅能
      認定該車於94年10月7 日回廠檢修天線時之里程數為82,5
      30公里（當時車主為石建泰），而無法作為認定被告確有
      變動里程數之證據，另戊○○購得後回廠檢查時所拍照片
      （同前卷第20至24頁）至多亦僅能證明該車里程數有遭變
      動之事實，無法證明係被告所為。再者，依國都汽車股份
      有限公司工作傳票（97年度偵字第26623 號卷第24頁），
      僅能認定該車於93年10月5 日回廠檢修冷氣時之里程數為
      86,457公里（當時車主為丙○○），而無法作為認定被告
      確有變動里程數之證據，另1263-VG 號汽車儀表板照片3
      張（同前卷第49頁）至多亦僅能證明該車里程數有遭變動
      之事實，無法證明係被告所為。
    (二)查6110-JM 號汽車係楊順凱於96年7 月27日在彰泰安新聯
      合車輛拍賣會標得後，於96年8 月5 日以11萬元出售予不
      知情之吳錦順，嗣吳錦順經由不知情之胡勝傑的介紹，再
      於96年10月3 日以14萬元出售予乙○○等情，業經認定如
      前，經檢視卷附拍賣資料、楊順凱出售予吳錦順時所簽契
      約、及吳錦順出售予被告時所簽契約後，復均未記載該車
      於各該時點之里程數，自難排除該車里程數於96年10月3
      日之前，即已遭人變造或故障之可能性存在。次查被告於
      以14萬元向吳錦順購入該車後，雖係以23萬元售予戊○○
      ，但查楊順凱係以6 萬元拍得該車後，以11萬元賣給吳錦
      順，其後吳錦順始以14萬元售予被告等情，有拍賣紀錄及
      汽車買賣合約書2 份在卷可查（97年度調偵字第520 號卷
      第19、36、51頁），亦即楊順凱脫手後賺得5 萬元、吳錦
      順脫手後賺得3 萬元，此與被告脫手後賺得9 萬元，雖有
      4 到6 萬元之價差，但楊順凱、吳錦順及被告均非初次購
      車之人，且均明知該車曾經發生事故，與戊○○係誤認該
      車係無事故之一般正常車之情形不同，自難僅因被告獲得
      較高價差，即逕認其有變更里程數之行為。
    (三)證人丙○○雖於本院99年1 月14日審理時具結證稱：伊曾
      於2 年前透過位於土城市○○路的TOYOTA公司的陳小姐，
      將116-MB汽車賣給1 個人，該車當時之里程數約30萬公里
      等語（本院卷第118 頁），但縱其所言屬實，亦僅能證明
      其出賣該車時（約97年間）之里程數約30萬公里，而無法
      證明該車里程數係於97年6 月27日遭被告變動為63,348公
      里。次查證人謝宏偉於偵訊時證稱：伊賣1263-VG 號汽車
      給被告，實拿只有245,000 元等語（97年度偵字第26623
      號卷第57頁），固與被告於偵訊時所稱：該車係謝宏偉託
      售，謝宏偉稱成本價為265,000 元等語（同前卷第28頁）
      不符，但以證人丙○○所稱其出售該車時里程數約30萬公
      里來看，倘若該車里程數確係被告從30萬公里變動為63,3
      48公里，且被告亦係按里程數為63,348公里之汽車行情估
      價出售，則其買價與賣價之落差應該不只有2 萬元，則被
      告稱：本案最有可能變動1263-VG 號汽車里程數的人是謝
      宏偉云云，亦非全然無稽。
四、本案依現存證據，均無法證明被告確有變動6110-JM 號、12
    63-VG 號汽車里程數之行為，此外，復查無其他積極證據，
    尚難僅以事後證實該2 汽車里程數不實之結果，逕論係被告
    行為所致，因而無法形成被告確有公訴人所指變動里程數犯
    行之確信。既然無法證明被告有此行為，遑論被告所為係犯
    刑法第220 條、第210 條、第216 條之行使偽造準文書罪（
    亦即縱認有此行為，是否當然成立此罪，仍非無疑），本應
    諭知無罪，惟公訴人於本院98年9 月28日審理時已表明此部
    分犯行分別與前述犯罪事實第一(一)、(三)段有罪部分屬想像競
    合犯之裁判上一罪關係，爰不另為無罪之諭知。
據上論斷，應依刑事訴訟法第299 條第1 項前段，刑法第339 條
第1 項、第51條第5 款、第41條第1 項前段、第8 項，刑法施行
法第1 之1 條第1 項、第2 項前段，判決如主文。
本案經檢察官林慈雁到庭執行職務。
中    華    民    國    99    年    1     月    28    日
                  刑事第十三庭  審判長法  官  王士珮
                                      法  官  方鴻愷
                                      法  官  楊明佳
以上正本證明與原本無異。
如不服本判決應於收受送達後10日向本院提出上訴書狀，並應敘
述具體理由；其未敘述上訴理由者，應於上訴期間屆滿後20日內
向本院補提理由書（均須按他造當事人之人數附繕本）「切勿逕
送上級法院」。
                                      書記官  林金良
中    華    民    國    99    年    1     月    28    日
附錄本案論罪科刑法條全文
刑法第339條
意圖為自己或第三人不法之所有，以詐術使人將本人或第三人之
物交付者，處5 年以下有期徒刑、拘役或科或併科1 千元以下罰
金。
以前項方法得財產上不法之利益或使第三人得之者，亦同。
前二項之未遂犯罰之。

司法院資訊處製作；財團法人民間司法改革基金會備份。
